臺灣高等法院刑事判決　　　　　　　　95年度上訴字第4424號
　　上　訴　人
　　即　被　告　甲○○
　　選任辯護人　景玉鳳律師
　　　　　　　　李詩皓律師
上列上訴人因偽造文書等案件，不服臺灣板橋地方法院94年度訴
字第1906號，中華民國95年8月16日第一審判決（ 起訴案號：臺
灣板橋地方法院檢察署94年度偵字第7787號），提起上訴，本院
判決如下：
    主  文
上訴駁回。
甲○○緩刑參年。
    事  實
一、甲○○係設於臺北縣新莊市○○路415號1樓「友豐股份有限
    公司」（下稱友豐公司）之實際負責人，其明知如附表所示
    之商標圖樣，係華新麗華股份有限公司（下稱華新麗華公司
    ）向前經濟部中央標準局（現改制為經濟部智慧財產局）申
    請註冊登記（商標名稱及圖樣、商標專用權人、註冊號數、
    專用期間及指定商品類別均詳如附表所示），現仍於專用期
    間及延展專用期間內，未經商標專用權人之同意或授權，不
    得於同一或類似商品上使用相同或近似之商標，詎其因標得
    漢唐集成股份有限公司（下稱漢唐公司）準備施作茂德科技
    股份有限公司（下稱茂德公司）位於臺中科學園區廠房工程
    之電纜材料供應契約，為取得較高利潤，竟基於意圖為自己
    不法所有而販賣未經商標專用權人同意或授權而擅自使用上
    揭商標於同一商品上之仿冒商品及行使偽造私文書以詐欺取
    財之概括犯意，於民國94年1月上旬某日， 先以不詳之低價
    向姓名年籍不詳之成年男子販入未經許可擅自使用同於前揭
    商標專用權人已註冊商標之仿冒電纜一批，並收受該成年男
    子自行於不詳時地所偽造其上蓋有偽造之華新麗華公司品保
    部主管「呂錦任」印文1枚之華新麗華公司93年12月20日「
    出廠證明書」1紙，及其上蓋有偽造之華新麗華公司審核「
    曾金淦」印文各1枚之華新麗華公司同年月17日「 電力電纜
    檢驗報告」五紙後，先後於94年1月7日及同年1月28日，分4
    次將仿冒電纜共27軸，以總價92萬2380元（不含稅，分次出
    貨、分次請款）之低價出售予漢唐公司，並分別將上開「出
    廠證明書」1紙及「電力電纜檢驗報告」5紙隨貨交付漢唐公
    司而行使以取信之，足生損害於華新麗華公司、漢唐公司、
    呂錦任及曾金淦。嗣經漢唐公司員工查覺有異，而未給付貨
    款，並於同年3月1日向法務部調查局臺北市調查處（下稱臺
    北市調處）提出告訴，經臺北市調處人員於同年3月22 日上
    午12時許搜索友豐公司，當場扣得上揭仿冒電纜四軸，並於
    翌日（22日）前往臺中科學園區茂德公司廠房工地，扣得友
    豐公司售予漢唐公司之上開仿冒電纜共27軸，而未得逞。
二、案經華新麗華公司訴由法務部調查局臺北市調查處移送臺灣
    板橋地方法院檢察署檢察官偵查起訴。
    理  由
壹、有關證據能力部分：
一、按傳聞法則之重要理論依據， 在於傳聞證據未經當事人之
     反對詰問予以核實，乃予排斥，惟若當事人已放棄對原供
     述人之反對詰問權，於法院審判時表明同意該等傳聞證據
     可作為證據，基於證據資料愈豐富，愈有助於真實發現之
     理念，並貫徹刑事訴訟法修法加重當事人進行主義之精神
     ，確認當事人對於證據能力有處分權之制度，傳聞證據經
     當事人同意作為證據，法院認為適當者，亦得為證據。另
     當事人於調查證據時，對於傳聞證據表示「沒有意見」、
     「對於證據調查無意見」，而未於言詞辯論終結前聲明異
     議，應視為已有將該等傳聞證據採為證據之同意，此刑事
     訴訟法第159條之5規定甚明。
二、查被告及辯護人於本院審判時已表示對於卷附告訴人華新麗
    華公司及告訴代理人邱永豪律師於臺北市調查處及偵查時之
    指訴、友豐公司基本資料查詢表1紙、出貨單影本4紙、上開
    出廠證明書1紙、電力電纜檢驗報告5紙、 商標註冊證影本3
    紙、鑑定報告2份、扣案電纜照片23幀、 華新麗華公司品保
    技術部主管人事命令影本1份、 華新麗華公司出具之正式出
    廠證明書及電力電纜檢驗報告各2份之證據能力均無意見 ，
    依刑事訴訟法第159條之5第2項規定， 應視為被告已同意該
    等書證具有證據能力，而可作為證據，本院審酌上開事證並
    非非法取得，亦無證明力明顯過低之情形，是該等事證均得
    採為本案證據。
貳、實體部分：
一、右揭事實業據被告於本院審判時供認不諱，且查以：
（一）被告係友豐公司實際負責人，從事電纜買賣已有10年經驗
      ，本案在友豐公司扣得之電纜四軸及在臺中科學園區茂德
      公司廠房工地扣得之電纜27軸，均係其向姓名年籍不詳之
      成年男子以低於市價之價格所購得，該成年男子並交付上
      開華新麗華公司93年12月20日「出廠證明書」1紙及 93年
      12月17日「電力電纜檢驗報告」5紙，嗣於94年1月間伊將
      其中27軸電纜，以總價92 萬2380元（不含稅， 分次出貨
      、分次請款）出售予漢唐公司，並分別將上揭「出廠證明
      書」及「電力電纜檢驗報告」隨貨交付漢唐公司等情，業
      據被告於臺北市調處調查時、偵查及原審審判時供承不諱
      （見偵查卷第6頁反面以下、第140頁以下、原審95年8月2
      日審判筆錄第11頁以下），復有友豐公司基本資料查詢表
      1紙、出貨單影本4紙、 上開出廠證明書1紙及電力電纜檢
      驗報告5紙（見偵查卷第33頁、第69頁以下、第134頁）存
      卷足佐，並有前開電纜共31軸扣案可資佐證。
（二）再者，扣案電纜共31軸，均係未得商標專用權人華新麗華
      公司同意或授權，使用如附表所示商標圖樣之仿冒商標商
      品；且被告交予漢唐公司之上開出廠證明書1紙， 係蓋印
      偽造之華新麗華公司前任品保部主管「呂錦任」之印文；
      又被告交予漢唐公司之上開電力電纜檢驗報告5紙， 係蓋
      印偽造之華新麗華公司審核「曾金淦」之印文，該等出廠
      證明書及電力電纜檢驗報告均係偽造之文書等情，業據告
      訴人華新麗華公司及告訴代理人邱永豪律師分別指訴在卷
      （見偵查卷第11頁以下、第141頁以下、第185頁以下），
      復經證人即華新麗華公司品保技術部經理許佳差於原審審
      理時結證稱：其任職華新麗華公司23年， 自93年9月15日
      開始擔任品保技術部經理。上開扣案電纜27軸，  從電纜
      表面標示的字樣觀察，比真品多了「 SHIELD CONTR-OLCA
      BLE」印字，且電纜線上面印製的代碼錯誤、 印製位置也
      有錯誤，扣案電纜木軸上面噴ＵＩＳ字樣，但真品的電纜
      木軸不會噴上這個字樣，又扣案電纜木軸兩邊是貼華新麗
      華公司舊電纜的標籤，其上規格部分則用膠帶貼住，在膠
      帶上面以手寫電纜規格； 另扣案電纜4軸之木軸沒有華新
      麗華標籤，電纜表面印有「華新麗華」中文字，但真品表
      面公司名稱是印英文字；再者華新麗華公司之電纜外包裝
      防塵皮膜為黑色，惟扣案電纜是透明的；關於電纜頭尾的
      處理，華新麗華公司在電纜尾部會用ＰＶＣ的封套封住做
      防水處理，但扣案電纜沒有如此處理；就出廠證明書、電
      力電纜檢驗報告部分，伊從93年9 月15日起擔任品保技術
      部經理，但被告交給漢唐公司之出廠證明書品保部主管之
      的印章仍是前任經理「呂錦任」的印章，且審核人「曾金
      淦」的印章也不對等語甚詳（見原審95年8月2日審判筆錄
      第2頁以下），並有商標註冊證影本3紙、鑑定報告2份 、
      扣案電纜照片23幀、華新麗華公司品保技術部主管人事命
      令影本1份、 華新麗華公司出具之正式出廠證明書及電力
      電纜檢驗報告各2份在卷可稽（見偵查卷第19頁以下、第3
      5頁以下、第42頁、第64頁以下、第98頁以下、第129頁以
      下、第131頁）。
（三）被告雖於原審曾辯稱：伊沒有能力辨別華新麗華公司電纜
      、出廠證明書及電力電纜檢驗報告之真假，伊以為其友人
      所販賣者係華新麗華公司代工廠流出之備品，才向該名朋
      友以較低價格購買，再販賣予漢唐公司云云。惟據證人許
      佳差於原審審理時結證稱：華新麗華公司在產能不足時才
      會委外代工，但代工程序非常嚴謹，會先到代工廠評估，
      而且數量非常少，代工產品也會全數回到華新麗華公司檢
      驗，貼上標籤，電纜頭尾也會做防水的保護處理，才會交
      付華新麗華公司出具之出廠證明書及檢驗報告等語（見同
      上原審審判筆錄），足見華新麗華公司之代工廠所製造之
      電纜標示、包裝及防水處理，均甚嚴謹。又姑不論扣案電
      纜表面所標示之代碼等字樣及排列順序與真品間之異同是
      否容易辨認，僅由上開扣案電纜之外觀以肉眼觀察，即可
      發現該等電纜之木軸陳舊，木軸上並無華新麗華公司之產
      品標籤，電纜之規格亦未以華新麗華公司正式標籤標示，
      僅以膠帶黏貼而以手寫字跡標示，且電纜尾部完全未做防
      水處理，此有卷附扣案電纜照片可參，足見扣案電纜之標
      示與包裝均相當草率，顯非華新麗華公司原廠或代工廠所
      生產之電纜。再者，參以被告於原審審理時亦供稱：扣案
      電纜是向朋友購買，朋友說有庫存品，但伊忘記該名朋友
      的姓或名，該名朋友是個人在賣電纜，他說不附發票等語
      （見上開原審審判筆錄第11頁以下），可徵，被告並非循
      正常管道向華新麗華公司或其經銷商購買華新麗華公司之
      電纜，而係向不知姓名之個人購買所謂「庫存品」之來源
      不明之電纜，且購入之價格低於市價，電纜之標示與包裝
      亦相當草率，俱如前述，而被告經營電纜買賣已有10年經
      驗，對於一般電纜應有的正常標示與包裝及其價格，應知
      之甚詳益證被告對系爭電纜係屬仿冒品一節，應屬知情。
（四）綜上所述，本件事證明確，被告上開違反商標法、行使偽
      造私文書及詐欺取財之犯行均堪以認定，應依法論科。
二、法律之比較適用：　按被告行為後，刑法於95年7月1日修正
    施行，修正後刑法第2條第1項之規定：「行為後法律有變更
    者，適用行為時之法律。但行為後之法律有利於行為人者，
    適用最有利於行為人之法律。」。經查，修正前刑法第33條
    第5款規定：「主刑之種類如左：五罰金：一元以上。」 現
    行刑法第33條第5款修正為：「主刑之種類如下：五罰金 ：
    新臺幣一千元以上，以百元計算之。」則現行刑法關於罰金
    刑之最低數額部分，已較修正前之刑法規定提高。是綜合比
    較修正前、後關於商標法第82條、刑法第339條第2項、 第1
    項之法定刑規定，以修正前之刑法規定較有利於被告。又修
    正前刑法第56條連續犯之規定，業於94年2月2日修正公布刪
    除，並於95年7月1日施行，此條文刪除雖非犯罪構成要件之
    變更，但顯已影響行為人刑罰之法律效果，自屬法律有變更
    ，依修正後刑法第2條第1項規定，比較新、舊法結果，應適
    用被告行為時之連續犯規定較有利於被告。又修正前刑法第
    55條關於牽連犯之規定，於刑法修正後業已刪除，是以刑法
    修正前以牽連犯處理之案例，牽連犯廢除後，則視具體情形
    ，分別論以想像競合犯或數罪併罰，予以處斷，經比較修正
    前後之規定，應以修正前之規定有利於行為人。
三、按被告於上開時地，先後4次以總價92萬2380元（ 不含稅，
    分次出貨、分次請款）將仿冒華新麗華公司商標之電纜共27
    軸販賣予漢唐公司，並將姓名年籍不詳之成年男子所交付之
    前述偽造出廠證明書及電力電纜檢驗報告，隨貨交予漢唐公
    司而行使之，嗣經漢唐公司人員察覺有異，拒給付貨款，而
    未得逞。是核被告所為，係犯商標法第82條之販賣仿冒商標
    商品罪、刑法第216條、第210條之行使偽造私文書罪及第33
    9條第2項、第1項之詐欺取財未遂罪。 起訴書所犯法條欄雖
    記載被告尚涉犯商標法第81條之罪，惟起訴書犯罪事實欄已
    載明被告係基於「販售未經商標專用權人同意而擅自使用上
    揭商標於同一商品上之仿冒商品之犯意」，則起訴書所犯法
    條欄記載被告涉犯商標法第81條之罪，顯係贅載，應予更正
    之。被告已著手詐欺行為之實施，而未生詐得財物之結果，
    其行為係屬未遂，應適用刑法第26條前段之規定減輕其刑。
    被告所犯上開販賣仿冒商標商品罪、行使偽造私文書罪及詐
    欺取財罪，有4次犯行，各犯行均時間緊接， 觸犯構成要件
    相同之罪名，顯均係基於概括犯意而為之，均為連續犯，應
    分別依修正前刑法第56條規定論以一罪，並加重其刑，再依
    法先加重後減輕之。又被告所犯前開販賣仿冒商標商品罪、
    行使偽造私文書罪、詐欺取財未遂罪間，有方法結果之牽連
    犯關係，應依修正前刑法第55條後段規定，從一重之連續行
    使偽造私文書罪處斷。
四、按現行刑法第2條第1項明文規定：「行為後法律有變更者，
    適用行為時之法律。但行為後之法律有利於行為人者，適用
    最有利於行為人之法律。」惟此「法律變更」與法律修正之
    概念有別；所謂法律變更應係指因法律修正而「刑罰」有實
    質之更異而言（如修正後新舊法法定本刑輕重變更或犯罪構
    成要件寬嚴不同），始有依上開規定為準據法而比較適用新
    法或舊法之問題。如新舊法處罰之輕重仍然相同（例如僅形
    式上修正法律用語或條次移列），並無有利或不利之情形，
    即無適用上開規定為比較之餘地，自應依一般法律適用之原
    則，適用現行、有效之裁判時法論處。此最高法院95年台上
    字第6159號判決可憑，且原審如逕行適用行為時法，因結果
    並無不同，對判決並不生影響，上訴審亦毋庸撤撤改判，此
    也有最高法院95年第21次刑事庭會議決議可按。原審因認被
    告罪證明確，引用商標法第82條、第83條，刑法第2條第1項
    前段、第11條前段、修正前第56條、第26條前段、 第216條
    、第210條、第339條第2項、第1項、第55條、第219條， 罰
    金罰鍰提高標準條例第1項前段之規定。 並審酌被告因標得
    漢唐公司施作茂德公司位於臺中科學園區廠房工程之電纜材
    料供應契約，為取得較高利潤，竟先以低價販入仿冒商標之
    電纜，再將之販賣予漢唐公司，不但影響真正商標權人所表
    彰之商品品質及商譽，且嚴重危害科學園區廠房使用電纜之
    安全，並兼衡被告販賣仿冒商品之數量非少，價值甚高，犯
    後猶飾詞圖卸刑責之態度等一切情狀，量處有期徒刑8月 ，
    以示懲儆。對於扣案電纜共31軸，係被告犯商標法第82條之
    罪所販賣之仿冒商品，應依同法第83條規定，不問屬於犯人
    與否，均宣告沒收之。又上開偽造之華新麗華公司93年12月
    20日「出廠證明書」1紙， 其上偽造之保部主管「呂錦任」
    印文1枚； 及偽造之華新麗華公司同年月17日「電力電纜檢
    驗報告」5紙，其上偽造之審核「曾金淦」印文各1枚， 共5
    枚，均為偽造之印文，俱如前述， 應依刑法第219條規定不
    問屬於犯人與否，均宣告沒收。至上開出廠證明書及電力電
    纜檢驗報告，雖係被告供犯罪所用之物，然均已行使交付予
    漢唐公司，並非被告所有，又非違禁物，爰不為沒收之諭知
    。核其認事用法，並無不合，量刑亦稱妥適，上訴人上訴意
    旨坦承犯行請求從輕量處，並無理由，上訴應予駁回。末查
    被告前未曾受有期徒刑以上刑之宣告，有本院被告刑案紀錄
    表1份在卷可參，上訴後坦承犯行，尚知悔悟， 且與告訴人
    達成調解，登報道歉，並賠償損害，有調解書影本及報紙各
    1份在卷可參，經此偵審教訓，當知所警惕，無再犯之虞 ，
    本院認其所宣告之刑，以暫不執行為當， 爰併宣告緩刑3年
    ，以勵自新。
據上論斷，應依刑事訴訟法第368條，刑法第74條第1項第1款 ，
判決如主文。
本案經檢察官林炳雄到庭執行職務。
中　　華　　民　　國　　96　　年　　 2　　月　　15　　日
　　　　　　　　　刑事第４庭    審判長法　官  蔡秀雄
　　　　　　　　　　　　　　　　　    法　官  鄭水銓
　　　　　　　 　 　　　　　　　　　　法　官  周煙平
以上正本證明與原本無異。
如不服本判決應於收受送達後十日內向本院提出上訴書狀，其未
敘述上訴之理由者並得於提起上訴後十日內向本院補提理由書（
均須按他造當事人之人數附繕本）。
                                      書記官  蕭麗珍
中　　華　　民　　國　　96　　年　　2 　　月　　27　　日
附錄：本案論罪科刑法條全文
商標法第82條
明知為前條商品而販賣、意圖販賣而陳列、輸出或輸入者，處一
年以下有期徒刑、拘役或科或併科新臺幣 5 萬元以下罰金。
刑法第216條
行使第210條至第215條之文書者，依偽造、變造文書或登載不實
事項或使登載不實事項之規定處斷。
刑法第210條
偽造、變造私文書，足以生損害於公眾或他人者，處5年以下有
期徒刑。
刑法第339條第2項、第1項
意圖為自己或第三人不法之所有，以詐術使人將本人或第三人之
物交付者，處5年以下有期徒刑、拘役或科或併科1千元以下罰金
。
以前項方法得財產上不法之利益或使第三人得之者，亦同。
前二項之未遂犯罰之。
附表:
┌──┬─────┬────┬───┬────┬───┐
│編號│商標名稱及│商標專用│註冊號│專用期間│商標專│
│　　│圖樣 　　 │權人　　│數　　│        │用商品│
├──┼─────┼────┼───┼────┼───┤
│一　│華新麗華  │華新麗華│606051│91年6 月│電纜等│
│　　│WALSIN    │股份有限│　　　│1 日起展│商品　│
│　　│LIHWA     │公司　　│　　　│延至101 │　　　│
│    │          │        │      │年5 月31│      │
│    │          │        │      │日止　　│      │
│    │          │        │      │　　　　│      │
│    │          │        │      │        │      │
├──┼─────┼────┼───┼────┼───┤
│二　│WALSIN　　│同上　　│723594│85年8 月│同上　│
│　　│　　　　　│　　　　│　　　│1 日起至│　　　│
│    │          │        │      │95 年7月│      │
│    │          │        │      │31 日 止│      │
├──┼─────┼────┼───┼────┼───┤
│三　│WALSIN    │同上　　│897295│85年7 月│同上　│
│　　│華新麗華　│　　　　│　　　│16日起至│　　　│
│　　│　　      │　　　　│　　　│95 年7月│　　　│
│    │　　　　　│        │      │31 日止 │      │
└──┴─────┴────┴───┴────┴───┘
